【裁判字號】    89,訴,599
【裁判日期】    890920
【裁判案由】    偽造文書
【裁判全文】
臺灣臺中地方法院刑事判決                          八十九年度訴字第五九九號
    公  訴  人  臺灣臺中地方法院檢察署檢察官
    被      告  丙○○
右列被告因違反著作權法案件，經檢察官聲請簡易處刑（八十八年度偵字第二四五三
五號），本院改以通常審判程序判決如左：
    主      文
丙○○連續行使偽造私文書，足以生損害於他人，處有期徒刑壹年貳月。緩刑年。
扣案之仿冒「PLAYSTATION」遊戲光碟片玖佰伍拾捌片、仿冒「SAGA」遊戲光碟片壹
佰捌拾柒片、仿冒「PLAYSTATION」商標之光碟片目錄伍冊、仿冒「SAGA」商標之光
碟片目錄壹冊，均沒收。
    事      實
一、丙○○係設於台中市○○路一一八巷一五四號「山盟玩具店」之負責人，以販售
    各類電視遊樂器主機、周邊設備及光碟片為業，明知「SAGA」商標設計圖，係甲
    ○○○企業股份有限公司（以下簡稱西雅公司）向經濟部申請註冊取得商標專用
    權，「PLAYSTATION」商標設計圖係日商蘇妮股份有限公司（以下簡稱蘇妮公司?
    向經濟部申請註冊取得商標專用權，「PS」商標設計圖，係乙○○○電腦股份有
    限公司（以下簡稱新力公司）向經濟部申請註冊取得商標專用權，均指定使用於
    商標法施行細則第二十七條第八十類之電腦、家庭微電腦、公司用微電腦、硬體
    、軟體、電腦用磁帶磁碟、電視遊樂器用程式卡帶、磁帶、磁碟、驅動器之商品
    ，專用權期間，西雅公司之「SAGA」部分，自民國七十三年七月一日起至八十三
    年六月三十日止，嗣延展至九十三年六月三十日止；蘇妮公司之「PLAYSTATION
    」
    部分，自八十四年三月一日起至九十四年二月二十八日止，嗣並移轉登記給新力
    公司（登載於八十四年六月十六日第二卷第十二期商標公報），新力公司之「PS
    」部分，自八十五年三月十六日起至九十五年三月十五日止，均在國際間行銷多
    年，已為相關大眾所共知之商標圖樣，且明知綽號「小陳」之不詳姓名男子持以
    兜售之仿冒西雅公司及新力公司製作之遊戲光碟片，每片售價僅為新台幣（下同
    ）三十二元，與西雅公司及新力公司出售之原版光碟片每片單價一至二千元不等
    ，相去懸殊，顯係仿冒之光碟片，且「小陳」於出售該等仿冒之光碟片時並已明
    白告知該等光碟片均係仿冒品，為避免遭查緝，要求不要公開陳列販售，丙○○
    並將各該仿冒之光碟片之外包裝圖樣抽出集合成冊，供不特定客戶購買時查閱，
    竟未經商標專用權人西雅公司及新力公司之同意，並基於概括之犯意，自八十七
    年九月間起，連續向「小陳」以前開單價販入後，再以每片五十元售出牟利，而
    連續販賣仿冒商標之遊戲光碟約二百片。又上開光碟片於使用更換ＩＣ之電視遊
    樂器主機（仿冒之遊戲光碟如使用西雅或新力公司之原廠主機時，便無法執行）
    執行程式，在電視螢幕上出現「SAGA SATURN」、「SAGA」、「PLAYSTATION」、
    「PS」商標，與真品為相同之使用，致與西雅公司、新力公司所製作之真品相混
    淆，且電視螢幕上會出現「PRODUCED BY OR UNDER LICENSE FROM SAGA
    ENTERPRIS ES LTD」、「Licensed by Sony Computer Enterprisement Ltd」，
    依其用意為取得西雅公司或新力公司之授權，但事實上並未取得西雅公司或新力
    公司之授權，連續行使該偽造之文書，足以生損害於西雅公司及新力公司。嗣於
    八十八年十一月三十日，為法務部調查局台中縣調查站在右址山盟玩具店查獲，
    並扣得丙○○販入尚未賣出之仿冒新力公司「PLAYSTATION」商標之遊戲光碟片
    九百五十八片、仿冒西雅公司「SAGA」商標之遊戲光碟片一百八十七片、仿冒「
    PLAYSTATIO N」商標之光碟片目錄五冊、仿冒「SAGA」商標之光碟片目錄一冊。
二、案經法務部調查局台中縣調查站移送台灣台中地方法院檢察署檢察官偵查起訴。
    理      由
一、訊據被告丙○○對於右揭事實坦承不諱，並有商標註冊證二份、照片二張附於本
    院卷可稽，復有扣案之仿冒新力公司「PLAYSTATION」 商標之遊戲光碟片九百五
    十八片、仿冒西雅公司「SAGA」商標之遊戲光碟片一百八十七片、仿冒「PLAYST
    ATIO N」商標之光碟片目錄五冊、仿冒「SAGA」商標之光碟片目錄一冊可資佐證
    。上開扣案之遊戲光碟，經台中縣調查站勘驗結果，於播放時分別出現有西雅公
    司及新力公司上開註冊商標外，該等仿冒之遊戲光碟內容，同時偽造有「PRODUC
    ED BY OR UNDER LICENSE FROM SAGA ENTERPRISES LTD」、「Licensed by Sony
     Computer Enterprisement Ltd」等字樣之事實，亦有扣押證物勘驗報告書及相
    片二張分別附於偵查卷及本院卷可參。按商標之使用係指為行銷之目的，將商標
    使用於商品或其包裝、容器、標帖、說明書價目表或其他類似物件上，而持有、
    陳列或散布，使用於同一商品或類似商品，若附加相同或近似於他人註冊商標圖
    樣於商品之包裝、容器、說明書、價目表上，應即受他人商標專用權效力所拘束
    ，此為商標法第六條第一項所明定，而透過電磁作用，如以遊樂器、光碟機、電
    腦主機之操作為媒介，始於電視或電腦螢幕前出現商標圖樣者，其標示型態足資
    一般商品購買人認識其表彰商品之來源者，解釋上應認屬於商標法第六條第一項
    之所稱之其他類似物件之範疇。復按文書為意思表示之方法，既在表明一定之意
    思，必以一定之方法以表示為之，通常不外為文字、象形（及圖畫或圖樣）或符
    號；而刑法上所稱之文書，限於表現足以證明法律上權利義務或事實，或足以產
    生法律上權利義務關係或事實之意思表示；刑法偽造文書印文章所要保護者為所
    基於法律關係而制作之文書，亦即證明某一法律關係或為某一法律事實或目的而
    制作之文書；而在紙上或物品上之文字、符號，依習慣或特約，足以為表示其用
    意之證明者及以錄音、錄影或電磁紀錄藉機器或電腦之處理所顯示之聲音、影像
    或符號，足以為表示其用意之證明者，依刑法第二百二十條第一項、第二項規定
    ，均以文書論。刑法未修訂前在電磁記錄或藉電腦處理所顯示之影像、符號而足
    為表示其用意者，本為刑法偽造文書罪章所處罰，至於刑法第二百二十條於八十
    六年之修訂無非將構成要件做具體明確之規範以杜爭議。本件依前所述，將光碟
    片置於電腦遊戲主機之固定位置內執行其內之程式，既分別出現西雅公司及新力
    公司之英文名稱及授權文字，即應該當刑法第二百二十條第二項之準文書。綜上
    所述，上開商標既經西雅公司及新力公司，向我國經濟部中央標準局（已更名為
    智慧財產局）申請註冊在案，其間經上開公司不斷以廣告或其他途徑向消費大眾
    介紹上開商標所表彰之商品，使上開商標廣為消費大眾所共知，並於市場上具有
    相當之佔有率，足見其所生產商品所附加之商標為相關大眾所共知之商標，甚為
    灼然。被告之自白核與事實相符，事證明確，其犯行洵堪認定。
二、核被告所為，係犯刑法第二百二十條第二項、第二百十六條、第二百十條之行使
    偽造準私文書罪、商標法第六十三條之販賣仿冒商標商品罪。被告先後多次行使
    偽造準私文書、販賣仿冒商標商品之犯行，均各時間緊接，犯罪構成要件相同，
    顯均係基於概括犯意為之，應分別依刑法第五十六條之規定論以一罪，並加重其
    刑。被告以一行為而觸犯上開二罪名，為想像競合犯，應依刑法第五十五條之規
    定，從一重之連續行使偽造準私文書罪處斷。爰審酌被告犯罪之動機、目的、手
    段、無任何前科紀錄、被查獲後配合態度良好，告訴人代理人曾曉茜律師亦表明
    給予從輕量刑、及被告犯後坦承犯行，頗具悔意，態度良好等一切情狀，量處如
    主文所示之刑。查被告前未曾受有期徒刑以上刑之宣告，有臺灣高等法院被告全
    國前案紀錄表及臺灣台中地方法院檢察署刑案資料查註紀錄表各一份附卷可稽，
    其因一時失慮，偶罹刑典，經此刑之宣告，應知警惕而無再犯之虞，本院認以暫
    不執行其刑為適當，併予宣告緩刑三年，用勵自新。扣案之仿冒「PLAYSTATION?
    遊戲光碟片九百五十八片、仿冒「SAGA」之遊戲光碟片一百八十七片，均係被告
    犯商標法第六十三條之罪所販賣之商品，不問屬於犯人與否，均應依商標法第六
    十四條之規定宣告沒收；另仿冒「PLAYSTATION」 商標之光碟片目錄五冊、仿冒
    「SAGA」商標之光碟片目錄一冊，係被告所有供犯罪所用之物，業據被告供明在
    卷，爰依刑法第三十八條第一項第二款之規定沒收之。
據上論斷，應依刑事訴訟法四百五十二條、第二百九十九條第一項前段、商標法第六
十三條、第六十四條、刑法第十一條前段、第五十六條、第二百二十條第二項、第二
百十六條、第二百十條、第五十五條、第七十四條第一款、第三十八條第一項第二款
，判決如主文。
本案經檢察官林樹蘭到庭執行職務。
中      華      民      國      八十九    年      九    月      二十    日
                                      臺灣台中地方法院刑事第七庭
                                          法  官  簡  源  希
右正本證明與原本無異。
如不服本判決，應於判決送達後十日內向本院提出上訴狀，上訴於臺灣高等法院臺中
分院( 須附繕本 )。
                                          書記官
中      華      民      國      八十九    年      九    月      二十    日
刑法第二百十條：偽造、變造私文書，足以生損害於公眾或他人者，處五年以下有期
                徒刑。
刑法第二百十六條：行使第二百十條至第二百十五條之文書者，依偽造、變造文書或
                  登載不實事項或使登載不實事項之規定處斷。
商標法第六十二條：意圖欺騙他人，有左列情事之一者，處三年以下有期徒刑、拘役
                  或科或併科新台幣二十萬元以下罰金：
              一、於同一商品或同類商品，使用相同或近似於他人註冊商標之圖樣
                  者。
商標法第六十三條：明知為前條商品而販賣、意圖販賣而陳列、輸出或輸入者，處一
                  年以下有期徒刑、拘役或科或併科新台幣五萬元以下罰金。


司法院資訊處製作；財團法人民間司法改革基金會備份。
